臺灣高等法院刑事裁定
111年度毒抗字第737號
抗  告  人  
即  被  告  洪汎群




上列抗告人因違反毒品危害防制條例案件，不服臺灣新北地方法
院中華民國111年7月25日裁定（111年度毒聲字第864號），提起
抗告，本院裁定如下：
    主  文
抗告駁回。
    理  由
一、原裁定意旨略以：
    被告洪汎群前因施用第二級毒品案件，經原審以110年度毒
    聲字第2439號裁定送觀察、勒戒後，認有繼續施用毒品之傾
    向，有法務部○○○○○○○○民國111年7月6日北所衛字第1111300
    5580號函所附有無繼續施用毒品傾向評估標準紀錄表暨證明
    書各1份附卷可稽。經核檢察官聲請送強制戒治，於法相符
    ，爰依毒品危害防制條例第20條第2項後段規定，裁定令入
    戒治處所強制戒治等語。
二、抗告意旨略以：
    抗告人因毒品危害防制條例案件，經原審裁定觀察勒戒後認
    有繼續施用毒品傾向，並裁定強制戒治，乃皆由心理醫師3-
    5分鐘極短暫又草率之評估，任由其自由心證無法確定之評
    判而達到拘禁人身自由之目的，實不符法律之內，人人平等
    ，法律之外，人人自由之立法原則，更違反憲法賦予人民自
    由之權益；且其於二次評估時根本未與心理師當面對話，而
    是用電話訪談，訪談時根本聽不清楚老師所問，並常答非所
    問，有失公平、公正原則，如此草率評斷，望給予公平裁量
    。而勒戒評估尚有以前科資料多寡評分，但其前科均已執行
    完畢，實不應再以前科斷定是否有繼續施用毒品之傾向，此
    評分佔分數極大部分。又因抗告人之長輩因糖尿病截肢，其
    為家中唯一經濟來源，懇請給予自新機會，撤銷原裁定，讓
    抗告人早日重返家園云云。
三、按觀察、勒戒後，檢察官依據勒戒處所之陳報，認受觀察、
    勒戒人有繼續施用毒品傾向者，檢察官應聲請法院裁定令入
    戒治處所強制戒治，其期間為6個月以上，至無繼續強制戒
    治之必要為止，但最長不得逾1年，毒品危害防制條例第20
    條第2項定有明文。又勒戒處所應注意觀察受觀察、勒戒人
    在所情形，經醫師研判其有或無繼續施用毒品傾向後，至遲
    應於觀察、勒戒期滿之15日前，陳報該管檢察官，觀察勒戒
    處分執行條例第8條第1項亦有明文。依據上開規定，受觀察
    、勒戒人有無繼續施用毒品之傾向，係由醫師研判。而關於
    有無繼續施用毒品傾向之評估標準，由法務部頒布「有無繼
    續施用毒品傾向評估標準評分說明手冊」、「有無繼續施用
    毒品傾向評估標準紀錄表」，上開評分說明手冊載明判定之
    原則：「受觀察勒戒人入所後，經過2週時間的觀察、勒戒
    ，由處所及醫療人員依據其各項紀錄、資料及觀察勒戒期間
    之行為表現，加以評分。在勒戒人入所4至6週後，可再做一
    次評估以做必要之評分修正。每一大項皆有靜態因子與動態
    因子。先以靜態因子分數評分，靜態因子分數總分在60分（
    含）以上為『有繼續施用毒品傾向』；60分以下，與動態因子
    分數相加，如果總分在60分（含）以上，為『有繼續施用毒
    品傾向』。」被告有無繼續施用毒品傾向，係依具體個案之
    臨床實務及相關事證等情綜合判定，有其相當之專業依據及
    標準，且涉及專門醫學，衡酌強制戒治之目的，係為協助施
    用毒品者戒斷毒品之心癮及身癮所為之一種保安處分類型，
    而該評估標準係將與判斷有無繼續施用傾向之相關因素加以
    列舉及量化，適用於每一位受觀察、勒戒處分之人，具一致
    性、普遍性、客觀性，以利執法者判定受勒戒人有無繼續施
    用毒品傾向，且避免執法者之判斷流於恣意，倘其評估由形
    式上觀察，無擅斷或濫權等明顯不當之情事，法院宜予尊重
    。
四、經查：
  ㈠本件抗告人即被告洪汎群經原審以110年度毒聲字第2439號裁
    定送法務部○○○○○○○○附設勒戒處所執行觀察、勒戒後，經該
    勒戒處所醫療人員於111年7月1日依據修正後評估標準，認
    其⒈前科紀錄與行為表現部分合計為33分（毒品犯罪相關司
    法紀錄「6筆」，上限10分、首次毒品犯罪年齡為「21-30歲
    」計5分、其他犯罪相關紀錄「4筆」，計8分、入所時多種
    毒品反應計10分，上開靜態因子合計為33分；所內行為表現
    共0次則為0分；⒉臨床評估部分合計為36分（有海洛因、安
    非他命等多重毒品濫用計10分、合法物質濫用菸計2分、使
    用方式為有注射使用計10分、使用年數超過1年計10分，上
    開靜態因子合計為32分；精神疾病共病（含反社會人格）為
    「無」計0分、臨床綜合評估（含病識感、動機、態度、就
    醫意願）評定為「中度」計4分，上開動態因子為4分）；⒊
    社會穩定度部分合計為7分（(1)靜態因子分數：①工作為「
    兼職工作：保全.電子鎖」計2分、②家庭：家人藥物濫用為
    「有」計5分；(2)動態因子分數：家庭：①入所後家人是否
    訪視為「有」計0分；②出所後是否與家人同住為「是」計0
    分）。以上⒈至⒊部分之總分合計為76分（靜態因子共計72分
    ，動態因子共計4分），綜合判斷認定有繼續施用毒品傾向
    等情，此有法務部○○○○○○○○附設勒戒處所111年7月6日所出
    具之「有無繼續施用毒品傾向證明書」暨「有無繼續施用毒
    品傾向評估標準紀錄表」等件在卷可參（見111年度毒偵緝
    字第1185號卷第33-34頁）。上開綜合判斷之結果，係該所
    相關專業知識經驗人士，於抗告人觀察、勒戒期間，依其本
    職學識就抗告人之前科紀錄及行為表現、臨床評估及社會穩
    定度等因素所為之綜合判斷，具有科學驗證所得之結論，且
    由形式上觀察，並無擅斷或濫權等明顯不當之情事，法院宜
    予尊重其行政職權之行使及專業之判斷。
　㈡抗告人先爭執心理師二次評估為電話訪談，極短暫又草率，
    且前科均已執行完畢，此評分佔分數極大部分云云，而忽略
    仍有其他評分項目尚須評估考量，並已就其中「毒品犯罪相
    關司法紀錄」、「其他犯罪相關紀錄」設有計分上限，當無
    過度評價前科紀錄之虞，係屬抗告人對於評分程序及項目之
    誤解，殊無可取。其再以長輩因糖尿病截肢，其為家中唯一
    經濟來源，懇請給予自新機會等情，然強制戒治既係為協助
    施用毒品者戒斷毒品之心癮及身癮，而具社會保安功能之保
    安處分之目的無涉，當無因行為人之個人因素執為免除強制
    戒治處分之理由。稽此，抗告意旨上開所指各節，均非足取
    。
五、綜上所述，原裁定以檢察官聲請意旨為有理由，令抗告人入
    戒治處所施以強制戒治，其期間為6個月以上，至無繼續強
    制戒治之必要為止，但最長不得逾1年，經核其認事用法均
    無違誤。抗告人徒以前詞提起本件抗告，請求撤銷原裁定，
    為無理由，應予駁回。
六、據上論結，應依刑事訴訟法第412條，裁定如主文。
中　　華　　民　　國　　111 　年　　8 　　月　　29　　日
                  刑事第二十三庭審判長法　官  許永煌
                                      法　官  雷淑雯
                                      法　官  吳定亞
以上正本證明與原本無異。
不得再抗告。
                                      書記官  郭侑靜
中　　華　　民　　國　　111 　年　　8 　　月　　30　　日